臺灣雲林地方法院刑事判決　　　　　　　　　　　　　九十二年度訴字第二七六號
　　公　訴　人　臺灣雲林地方法院檢察署檢察官
　　被　　　告　乙○○
右列被告因偽造文書等案件，經檢察官提起公訴（九十二年度偵字第一三七五號），
被告就被訴事實為有罪之陳述，經本院合議庭裁定依簡式審判程序審理，本院判決如
左：
    主  文
乙○○行使變造私文書，足以生損害於公眾及他人，累犯，處有期徒刑月，如易科
罰金，以佰元折算壹日。
    事  實
一、乙○○前於民國八十七年間，因詐欺案件經法院判處有期徒刑八月確定，八十八
    年二月四日入監執行，八十八年九月二十八日縮短刑期甫執行完畢。猶不知警惕
    ，明知姓名年籍不詳綽號「益仔」之成年男子所持有之中華民國九十一年十一、
    十二月份「永昇加油站實業股份有限公司，ＲＨ00000000」、「統一超
    商股份有限公司，ＲＫ00000000」及「福客多商店股份有限公司，ＲＲ
    00000000」之收銀機統一發票三張，每張統一發票收執聯末四位數號碼
    與中獎號碼之末四位完全相同者，為五獎，獎金新台幣（下同）一千元，係他人
    變造之收銀機統一發票，竟基於為自己不法所有之意圖，於九十二年三月十九日
    上午六時，在臺南縣關廟鄉○○道處，以每張二百元之價格，予以買受，並於當
    日上午十一時十分許，持之向雲林縣西螺鎮○○路「第一商業銀行股份有限公司
    西螺分行」之行員沈政德為兌領中獎金額之行使，足生損害於稅捐稽徵機關對統
    一發票及該銀行行庫財務之管理，該行員發現上揭統一發票之浮水印及字體有異
    、字體模糊，乃報警處理，遂未兌得中獎金額，而未遂，並當場扣得業已行使之
    上開變造之收銀機統一發票三紙。
二、案經雲林縣警察局西螺分局報請臺灣雲林地方法院檢察署檢察官偵查起訴。
    理  由
一、本件被告乙○○所犯為死刑、無期徒刑、最輕本刑三年以上有期徒刑及高等法院
    管轄第一審案件以外之罪，並經被告於準備程序進行中，就前揭被訴事實為有罪
    之陳述，經法官告知簡式審判程序之旨，並聽取公訴人、被告之意見後，合議庭
    認為適宜，依刑事訴訟法第二百七十三條之一第一項之規定，裁定進行簡式審判
    程序，合先敘明。
二、訊據被告乙○○對於右揭犯罪事實坦承不諱，核與證人沈政德之證述相符，且有
    扣案之收銀機統一發票三紙可佐，而該扣案之收銀機統一發票，經送鑑定，其底
    紋圖騰有破壞跡象，以光線透視或儀器觀察發票號碼部位，有紙張變薄及刮擦痕
    跡，發票號碼或有套印不準確重覆印製跡象，亦有財政部印刷廠九十二年四月十
    一日財印證字第０九二０００一三九六號函在卷足參，被告自白堪認與事實相符
    ，本件事證已臻明確，被告犯行洵堪認定，應依法論科。
三、按「統一發票係營業稅法第三十二條第一項所定營業人銷售貨物或勞務，開立予
    買受人之憑證，性質上屬私文書。觀之同法條第三項明定：『統一發票，由政府
    印製《發售》，或核定營業人《自行印製》．．．。』尤為明瞭。至財政部依營
    業稅法第五十八條訂定之『統一發票給獎辦法』，旨在防止逃漏、控制稅源及促
    進統一發票之推行，而以定期開獎，給予獎金之方式，鼓勵買受人向營業人索取
    統一發票，為其附隨目的。又有價證券固以實行券面所表示之權利時，必須占有
    該券為特質，但具有此項特質之證券（文書），在論理法則上，不能解釋為均屬
    有價證券。統一發票中獎與否，純繫於偶然之事實，不因中獎人必須占有該中獎
    之統一發票，始得領取獎金（統一發票給獎辦法第九條參照），而影響統一發票
    之私文書性質」最高法院八十九年度台上字第二六０八號判決可資參照。
四、核被告乙○○所為，係犯刑法第二百十六條、第二百十條之行使變造私文書罪，
    及同法第三百三十九條第一項、第三項之詐欺取財罪未遂。關於公訴人就被告所
    犯詐欺取財未遂部分係引用刑法第三百三十九條第一項、第二項之規定，顯係誤
    引法條，附為說明。被告以行使變造私文書之方法達其詐欺取財罪未遂之目的，
    為牽連犯關係，應依刑法第五十五條之規定從一重之行使變造私文書罪處斷。被
    告前於八十七年間，因詐欺案件經法院判處有期徒刑八月確定，八十八年二月四
    日入監執行，八十八年九月二十八日縮短刑期甫執行完畢，有臺灣雲林地方法院
    檢察署刑事資料查註紀錄表及臺灣高等法院被告全國前案紀錄表各一件在卷可參
    ，其於五年內再犯有期徒刑以上之本罪，為累犯，應依法加重其刑。爰審酌被告
    貪圖小利，購買他人變造之統一發票以為行使，惟尚未兌得中獎金額，所造成之
    損害尚輕，及其於犯罪後坦承犯行，犯罪後態度尚佳等一切情狀，量處如主文所
    示之刑，並諭知易科罰金之折算標準，以資儆懲。至於扣案之收銀機統一發票三
    紙，雖係供詐欺犯罪所用之物，惟因已行使交付予銀行行員，已非被告所有，爰
    不為沒收之諭知，公訴人認應併予宣告沒收，尚有未洽，附此敘明。
據上論斷，應依刑事訴訟法第二百七十三條之一第一項、第二百九十九條第一項前段
，刑法第二百十六條、第二百十條、第三百三十九條第一項、第三項、第五十五條、
第四十七條、第四十一條第一項，罰金罰高標準條例第一條前段、第二條，判決如主
文。
本案經檢察官甲○○到庭執行職務
中　　　華　　　民　　　國　　　九十三　　　年　　　二　　月　　十六　  日
                                         臺灣雲林地方法院刑事第四庭
                                             法　官
右正本證明與原本無異
如不服本判決，應於送達後十日內向本院提出上訴狀。（須附繕本）
                                             書記官
中　　　華　　　民　　　國　　　九十三　　　年　　　二　　月　　  　　  日
附錄論罪法條
刑法第二百十六條
(行使偽造變造或登載不實之文書罪)
行使第二百十條至第二百十五條之文書者，依偽造、變造文書或登載不實事項或使登
載不實事項之規定處斷。
刑法第二百十條
(偽造變造私文書罪)
偽造、變造私文書，足以生損害於公眾或他人者，處五年以下有期徒刑。
刑法第三百三十九條
(普通詐欺罪)
意圖為自己或第三人不法之所有，以詐術使人將本人或第三人之物交付者，處五年以
下有期徒刑、拘役或科或併科一千元以下罰金。
以前項方法得財產上不法之利益或使第三人得之者，亦同。
前二項之未遂犯罰之。
